臺灣雲林地方法院民事判決                100年度再字第3號
再審原告    林蘭
再審被告    雲林縣四湖鄉農會
法定代理人  黃寬
上列當事人間請求給付借款事件，再審原告對於本院95年度促字
9358號支付命令提起再審之訴，本院判決如下：
    主  文
再審之訴駁回。
再審訴訟費用由再審原告負擔。
    理  由
一、再審意旨略以：再審被告以再審原告向其借貸新臺幣（下同
    ）200 萬元，尚有1,965,000 元未清償為由，提出借據等文
    件向本院聲請支付命令，經本院核發95年度促字第9358號支
    付命令，該支付命令並已於民國95年7 月4 日確定在案。惟
    再審被告持向本院聲請支付命令之借據等文件，係再審被告
    之職員即訴外人吳豈彰即吳忠川、吳淑惠即吳玉均二人所共
    同偽造，其二人涉犯偽造文書罪嫌，已經檢察官提起公訴在
    案，爰依民事訴訟法第496 條第1 項第9 款規定提起本件再
    審之訴，並請求廢棄前開支付命令，駁回再審被告支付命令
    之聲請等語。
二、按債務人對於支付命令未於法定期間合法提出異議者，支付
    命令與確定判決有同一之效力。前項支付命令有第496 條第
    1 項之情形者，得提起再審之訴，並以原支付命令之聲請，
    視為起訴，民事訴訟法第521 條定有明文。次按，再審之訴
    顯無再審理由者，得不經言詞辯論，以判決駁回之，民事訴
    訟法第502 條第2 項亦有明文規定。又以民事訴訟法第496
    條第1 項第9 款「為判決基礎之證物係偽造或變造者」為再
    審理由者，依同條第2 項規定，應經宣告有罪之判決或因證
    據不足以外之理由而不能為有罪之確定判決，始得提起之。
    再按，支付命令之聲請，除應表明當事人及法院外，衹須表
    明請求之標的並其數量及請求之原因、事實，以及應發支付
    命令之陳述，此觀民事訴訟法第511 條之規定自明。因債務
    人依同法第516 條對支付命令得不附理由提出異議，故債權
    人在督促程序就其所主張之事實毋庸舉證，其債權憑證之有
    無，與應否許可發支付命令無關。再抗告人以債權憑證有偽
    造情事為理由，對於依督促程序而發之支付命令及假執行裁
    定聲請再審，核與民事訴訟法第496 條第1 項第9 款之規定
    尚有未合（最高法院著有61年台抗字第407 號判例意旨可資
    參照）。
三、經查，再審原告雖主張再審被告持向本院聲請支付命令之借
    據等文件，係再審被告之職員即訴外人吳豈彰即吳忠川、吳
    玉均即吳淑惠二人所共同偽造，其二人已經臺灣雲林地方法
    院檢察署提起公訴，現由本院刑事庭受理在案（本院100 年
    度訴字第35號偽造文書等案件）等語，惟系爭借據即證物係
    偽造之事實，既僅止於審理之階段，尚未經宣告有罪之判決
    確定，或因證據不足以外之理由，而不能為有罪之確定判決
    或罰鍰之確定裁定，則再審原告自不得據以提起再審之訴。
    況再審被告在督促程序就其主張之事實毋庸舉證，再審原告
    對系爭支付命令亦得不附理由提出異議，是該借據之有無，
    與法院應否許可核發支付命令無關，系爭借據尚難謂為判決
    基礎之證物。再審原告以系爭借據上再審原告之簽名為偽造
    為由，對於系爭確定支付命令聲請再審，揆諸前揭判例及說
    明，核與民事訴訟法第496 條第1 項第9 款規定不符，再審
    原告以此為由提起再審之訴，顯無理由。
四、綜上所述，再審原告主張系爭確定支付命令有民事訴訟法第
    496 條第1 項第9 款之再審事由，指摘系爭確定支付命令不
    當，求予廢棄，顯無理由，爰不經言詞辯論，逕以判決駁回
    之。
五、據上論結，本件再審之訴顯無理由，依民事訴訟法第502 條
    第2 項、第78條，判決如主文。
中    華    民    國   100    年    8     月    10    日
                  民事第一庭  法  官  冷明珍
以上正本係照原本作成。
如對本判決上訴，須於判決送達後20日內向本院提出上訴狀。如
委任律師提起上訴者，應一併繳納上訴審裁判費。
中    華    民    國  100     年    8     月    10    日
                              書記官  曾玲玲